臺灣高等法院臺中分院刑事判決　　　　　　　民國九十一年度上易字第二二○三號
　　上　訴　人　臺灣臺中地方法院檢察署檢察官
　　被　　　告　乙○○　男　五.
　　選任辯護人　楊玉珍　律師
右上訴人因被告偽造文書案件，不服臺灣臺中地方法院中華民國九十一年十月十五日
第一審判決（民國九十一年度易字第二三七五號，起訴案號：臺灣臺中地方法院檢察
署民國九十一年度偵字第六五五六號），提起上訴，本院判決如左：
    主      文
上訴駁回。
    事實及理由
一、本案經本院審理結果，認第一審法院依刑法第二百十四條、第四十一條第一項前
    段，罰金罰鍰提高標準條例第一條前段、第二條，判處被告乙○○（下稱被告）
    有期徒刑參月，如易科罰金以參佰元折算壹日，經核其認事用法，均無違誤，量
    刑亦稱妥適，應予維持，並引用第一審判決書記載之事實、證據及理由（如附件
    ）。
二、被告於本院辯稱：被告係在告發人丙○○○強行扣留其所有權狀，又不願繼續借
    款予被告周轉之情形下，走投無路，逼不得已，向地政機關以遺失為由申請補發
    所有權狀，以便持向他人貸款周轉濟急，維持公司營運。其申請補發所有權狀，
    實萬分不得已之舉，並不足以生損害於公眾或他人云云，惟查被告所辯為告發人
    扣留所有權狀部分，經告發人堅決否認，而被告明知其所有權狀仍在告發人保管
    中並未遺失，竟以遺失為由填寫切結書，委由不知情之黃慧玲填寫土地登記申請
    書連同該切結書等向台中縣豐原地政事務所申請補發，使該地政事務所承辦之公
    務員陷於錯誤，將此不實之事項審核通過，登載於職務上所掌之公文書，登簿繕
    狀並補發土地所有權狀予被告，自足以生損害於該地政機關對於審核補發土地所
    有權狀之正確性，被告所辯核不足採信，犯行洵堪認定。檢察官上訴意旨雖稱原
    審判決量刑顯然過輕，且未審酌被告惡性重大，藉由使公務員登載不實之行為，
    以遂行其重大經濟犯罪之惡行等語，然綜觀被告臺灣高等法院全國前案紀錄表、
    臺灣臺中地方法院檢察署被告刑案資料查註紀錄表所載，被告除本案經檢察官起
    訴（另同卷被訴誣告部分不起訴）外，並無其他刑案在偵查或審理中，被告於補
    發所有權狀後持向他人貸款縱然屬實，亦未有提出告訴之受害者可查，而檢察官
    上訴意旨亦未舉證被告有何重大經濟犯罪惡行，以供調查。自尚難憑認被告惡性
    重大藉由使公務員登載不實之行為，以遂行其重大經濟犯罪惡行，檢察官上訴為
    無理由，應予駁回。
三、據上論斷，應依刑事訴訟法第三百七十三條、第三百六十八條，判決如主文。
本案經檢察官甲○○到庭執行職務。
中      華      民      國      九十二     年     二      月   二十六   日
                                臺灣高等法院臺中分院刑事第一庭
                                      審判長法  官  陳  紀  綱
                                            法  官  方  艤  駐
                                            法  官  陳  登  源
右正本證明與原本無異。
不得上訴。
                                            書記官  魏  維  廷
中      華      民      國      九十二     年     二      月   二十七   日
                                                                        Ｒ
台灣台中地方法院刑事判決                     九十一年度易字第二三七五號
    公訴  人  台灣台中地方法院檢察署檢察官
    被      告  乙○○  男五十三歲( 民國○○○年○月○○日生)
                        住台中縣豐原市○○路一五三巷十號
                        現居台中縣沙鹿鎮○○路六陽巷五三號
                        身分證統一編號：Ｚ000000000號
    選任辯護人  張兆光  律師
                楊玉珍  律師
右列被告因偽造文書案件，經檢察官提起公訴（九十一年度偵字第六五五六號），本
院判決如左：
    主      文
乙○○明知為不實之事項，而使公務員登載於職務上所掌之公文書，足以生損害於公
眾，處有期徒刑參月，如易科罰金，以參佰元折算壹日。
    事      實
一、乙○○係坐落台中縣豐原市○○段七八一、七七七地號（重測前為翁子段四一二
    －七、四０五地號）土地之所有權人，明知其所有上開不動產分別於民國（下同
    ）八十四年七月二十日（七八一地號）、八十四年十二月二十一日（七七七地號
    ）、八十六年一月八日（七八一、七七七地號）即先後持向丙○○○辦理抵押權
    設定登記以擔保借款，該二筆土地所有權狀均寄放在丙○○○處，而委由丙○○
    ○保管，並未遺失，嗣為再向他人擔保借款，竟以該二筆土地所有權狀於八十六
    年三月十八日遺失為由填寫切結書，並委由不知情之黃慧玲填寫土地登記申請書
    連同該切結書等，於八十六年三月二十日持向台中縣豐原地政事務所申請補發，
    使該地政事務所承辦之公務員陷於錯誤，將此不實之事項審核通過，登載於職務
    上所掌之公文書，於八十六年四月二十二日登簿繕狀，並補發該二筆土地所有權
    狀予乙○○，足以生損害於地政機關對於審核補發土地所有權狀之正確性。
二、案經丙○○○向台灣台中地方法院檢察署告發，由該署檢察官偵查起訴。
    理      由
一、前開犯罪事實，業據被告乙○○迭於偵查中及本院審理時均坦承不諱，核與告發
    人丙○○○於偵查中指述之情節相符，並有土地所有權狀影本二紙、他項權利證
    明書影本三紙與台中縣豐原地政事務所九十一年七月十九日豐地登字第０九一０
    ０六０一三００號函附土地登記申請書、切結書影本各乙份及新、舊土地登記謄
    本各二份附卷可憑。事證明確，被告犯行堪以認定。
二、查被告乙○○明知其所有上開二筆土地所有權狀均寄放在丙○○○處，而委由丙
    ○○○保管，並未遺失，嗣為再向他人擔保借款，竟以該二筆土地所有權狀於八
    十六年三月十八日遺失為由填寫切結書，並委由不知情之黃慧玲填寫土地登記申
    請書連同該切結書等，於八十六年三月二十日持向台中縣豐原地政事務所申請補
    發，使該地政事務所承辦之公務員陷於錯誤，將此不實之事項審核通過，登載於
    職務上所掌之公文書，於八十六年四月二十二日登簿繕狀，並補發該二筆土地所
    有權狀予被告，足以生損害於地政機關對審核補發土地所有權狀之正確性。核其
    所為，係犯刑法第二百十四條之使公務員登載不實罪。被告利用不知情之黃慧玲
    使公務員登載不實，係屬間接正犯，應依正犯之例處罰。爰審酌被告犯罪之動機
    、目的、手段、所生危害及犯罪後坦承犯行等一切情狀，量處如主文所示之刑，
    並諭知易科罰金之折算標準，以資懲儆。
三、據上論斷，應依刑事訴訟法第二百九十九條第一項前段、刑法第二百十四條、第
    四十一條第一項前段，罰金罰鍰提高標準條例第一條前段、第二條，判決如主文
    。
中    華    民    國     九十一     年      十        月      十五      日
                                    臺灣臺中地方法院刑事第三庭
                                        法  官  朱  光  國
右正本證明與原本無異。
如不服本判決，應於判決送達後十日內向本院提出上訴狀( 應附繕本 )，上訴於臺灣
高等法院臺中分院。
                                        書記官
中    華    民    國     九十一     年      十        月      十六      日
刑法第二百十四條：
（使公務員登載不實罪）
明知為不實之事項，而使公務員登載於職務上所掌之公文書，足以生損害於公眾或他
人者，處三以下有期徒刑、拘役或五百元以罰金。
